【裁判字號】    98,上訴,450
【裁判日期】    980407
【裁判案由】    違反毒品危害防制條例
【裁判全文】
臺灣高等法院高雄分院刑事判決         98年度上訴字第450號
上  訴  人
即  被  告  甲○○
上列上訴人因違反毒品危害防制條例案件，不服臺灣屏東地方法
院97年度訴字第1073號，中華民國97年12月25日第一審判決（起
訴案號：臺灣屏東地方法院檢察署97年度偵字第4166號、97年度
毒偵字第1460號），提起上訴，本院判決如下：
    主  文
上訴駁回。
    理  由
一、按不服地方法院之第一審判決而上訴者，應向管轄第二審之
    高等法院為之。上訴書狀應敘述具體理由；上訴書狀未敘述
    上訴理由者，應於上訴期間屆滿後20日內補提理由書於原審
    法院，逾期未補提者，原審法院應定期間先命補正。第二審
    法院認為上訴書狀未敘述理由或上訴有第362 條前段之情形
    者，應以判決駁回之。但其情形可以補正而未經原審法院命
    其補正者，審判長應定期間先命補正，刑事訴訟法第361 條
    、第367 條，分別定有明文。又所謂不服第一審判決之具體
    理由，必係依據卷內既有訴訟資料或提出新事證，指摘或表
    明第一審判決有何採證認事、用法或量刑等足以影響判決本
    旨之不當或違法，而構成應予撤銷之具體事由，始克當之（
    例如：依憑證據法則具體指出所採證據何以不具證據能力，
    或依憑卷證資料，明確指出所為證據證明力之判斷如何違背
    經驗、論理法則）；倘僅泛言原判決認定事實錯誤、違背法
    令、量刑失之過重或輕縱，而未依上揭意旨指出具體事由，
    或形式上雖已指出具體事由，然該事由縱使屬實，亦不足以
    認為原判決有何不當或違法者（例如：對不具有調查必要性
    之證據，法院未依聲請調查亦未說明理由，或援用證據不當
    ，但除去該證據仍應為同一事實之認定），皆難謂係具體理
    由，俾與第二審上訴制度旨在請求第二審法院撤銷、變更第
    一審不當或違法之判決，以實現個案救濟之立法目的相契合
    ，並節制濫行上訴（最高法院97年度台上字第892 號判決意
    旨參照）。是以上訴人之上訴書狀或補提之上訴理由書，雖
    有敘述上訴理由，惟並未具體敘述第一審判決有上述違法、
    不當情形，即與未敘述具體理由無異，其所為上訴，即不符
    合上訴之法定要件。
二、本件上訴人即被告甲○○雖於上訴期間屆滿（即民國98年1
    月15日）前之98年1 月13日提出上訴書狀，並於98年3 月3
    日提出上訴理由狀，然其上訴理由狀僅泛稱：被告已進行美
    沙冬療法治療，但開始喝時無法持續24小時，隔日會去購買
    少量毒品度過痛苦，等以後再全部戒除毒癮，可是這段期間
    被警驗尿查獲，被告有告知警方情形，但未獲置理，且原審
    判決太重，被告不服而提出上訴。另被告所犯竊盜罪是經過
    路邊，看見有廢鐵，臨時起意，不知是有人所有之物，且被
    告並未攜帶兇器，原審判決亦太重，被告不服，請從輕量刑
    等語。
三、經查：被告明知海洛因業經公告列為毒品危害防制條例之第
    一級毒品，不得非法持有、施用，竟基於施用第一級毒品之
    犯意，於97年6 月3 日20時許，在屏東縣枋寮鄉○○路○ 段
    314 號住處內，以將海洛因粉末摻水置入其所有針筒後注射
    血管之方式，施用第一級毒品海洛因1 次。另意圖為自己不
    法之所有，基於竊盜之犯意，於97年6 月2 日20時許，持其
    所有客觀上足以對他人生命、身體造成危險，可供兇器使用
    之鉗子1 支，至屏東縣枋寮鄉○○村○○○路與忠誠路口「
    鈜彬企業有限公司」（下稱鈜彬公司）之工地內，以上開鉗
    子拆解固定拴後，竊取鈜彬公司所有為防止高壓電線相互碰
    觸使用之鋁製間隔器16個，以及以徒手之方式，竊取置於同
    處為防止高壓電線擺動過大使用之鐵製制震器24個，得手後
    於翌日將上開竊得之間隔器及制震器售與資源回收商賴茂田
    （另為緩起訴處分），變賣所得並旋而花罄等情，業據被告
    於原審審理時坦承不諱，核與證人即鈜彬公司負責人邱金寶
    證述遭竊情節、證人即資源回收商賴茂田證述被告銷贓過程
    等情均大致相符，並有贓物認領保管單1 紙、查獲照片6 張
    附卷可稽，以及被告所有於行竊時所攜之鉗子1 支扣案可證
    ，是認被告上開自白核與事實相符，堪以採信。又被告為警
    查獲時所採集之尿液，經送驗後確呈嗎啡陽性反應，有卷存
    尿液採證編號姓名對照表及台灣檢驗科技股份有限公司股份
    有限公司濫用藥物尿液檢驗報告各1 紙可資證明；另被告有
    戒毒療程及施用毒品前科，亦有臺灣高等法院被告前案紀錄
    表1 紙附卷可參。原審審酌卷內事證後，認被告於前案強制
    戒治執行完畢釋放後5 年內，再犯施用毒品罪，其施用第一
    級毒品之犯行，罪證明確，因而適用刑法第321 條第1 項第
    3 款、毒品危害防制條例第10條第1 項之規定，經核尚無不
    合。被告提起上訴僅泛言伊已進行美沙冬療法治療，但仍會
    購買少量毒品解癮；另所犯竊盜罪係臨時起意，不知是有人
    所有之物，且未攜帶兇器，原審判決太重云云。惟依其所述
    ，顯有施用第一級毒品海洛因之犯行明確，且其於原審審理
    時已自承有攜帶鉗子1 支行竊等語屬實，又其為警查獲時所
    採集之尿液，經送驗後確呈嗎啡陽性反應，有如前述，足見
    被告上開所辯，均不足採。原判決審酌被告自79年間起，即
    陸續因違反槍砲彈藥刀械管制條例、麻醉藥品管理條例、竊
    盜、酒醉駕駛之公共危險、毒品危害防制條例等案件，多次
    歷經刑事偵審程序、入監執行、執畢出獄等情，素行不佳，
    有上開前案紀錄資料可查，而其法治觀念卻猶仍薄弱，未見
    警惕，復犯下本件數起犯行，實有不該；且被告正值青壯，
    非無謀生能力，卻不思以正當手段賺取財物，竟圖不勞而獲
    為本案竊盜犯行，犯罪動機可議；再被告前經法院裁定送觀
    察勒戒、強制戒治及因施用毒品遭判處徒刑，仍不知悔改，
    猶繼續施用毒品，所為亦不足取；另本案經查獲後，被告一
    度於偵查中試圖狡辯犯行，未見悔意，犯後態度欠佳；惟念
    其竊取之財物業經尋獲歸還被害人，及施用毒品乃自戕行為
    ，暨被告終於能在審判中供承一切犯行，面對己身刑責等一
    切情狀，依累犯規定，分別量處攜帶兇器竊盜部分，為有期
    徒刑1 年；施用第一級毒品部分，為有期徒刑1 年2 月，並
    定其應執行刑為有期徒刑2 年，以示懲儆。均已詳敘其所憑
    證據、認定理由及量刑依據。從形式上觀察，原判決並無認
    定事實錯誤、量刑瑕疵或違背法令之情形。被告上訴理由仍
    執前詞，指摘原判決不當，非但與事實不符，且未指摘原判
    決關於認定事實、適用法律及量刑等項，有何具體違法或不
    當，依前揭說明，其上訴即不合法律上之程式。再上訴不合
    法律上之程式之情形，依刑事訴訟法第367 條但書規定：「
    但其情形可以補正而未經原審法院命其補正者，審判長應定
    期間先命補正。」，係指上訴書狀未敘述理由，原審未命補
    提理由書狀，審判長即應定期間先命補正。被告提起上訴時
    ，上訴書狀如已載理由者，即無審判長應定期間先命補正之
    適用。從而，上訴人即被告之上訴書狀未敘述具體理由，且
    於上訴期間屆滿後之20日內（即98年2 月4 日以前），亦未
    補提上訴具體理由，依上開規定，顯屬違背法律上之程式，
    應由本院依同法第367 條前段、第372 條不經言詞辯論判決
    如主文。
中    華    民    國    98    年    4     月    7     日
              刑事第九庭    審判長法  官    莊秋桃
                                  法  官    范惠瑩
                                  法  官    裕斗
以上正本證明與原本無異。
施用第一級毒品部分，如不服本判決，應於判決送達後10日內向
本院提出上訴狀，其未敘述理由者並應於提出上訴狀後10日內向
本院補提理由書（應附繕本）。加重竊部分，不得上訴。
中    華    民    國    98    年    4     月    7     日
                                  書記官    張宗芳


司法院資訊處製作；財團法人民間司法改革基金會備份。
